【裁判字號】    95,訴,973
【裁判日期】    951116
【裁判案由】    侵權行為損害賠償
【裁判全文】
臺灣板橋地方法院民事判決               95年度訴字第973號
原      告  丙○○
被      告  乙○○
            汎友交通有限公司
法定代理人  孫忠淳
上二人共同
訴訟代理人  甲○○
上列當事人間請求侵權行為損害賠償事件，經本院於民國95年11
月2 日言詞辯論終結，判決如下：
    主  文
被告應連帶給付原告新台幣壹拾萬捌仟元及自民國九十五年三月
二十七日至清償日止按週年利率百分之五計算之利息。
原告其餘之訴及假執行之聲請均駁回。
訴訟費用由被告連帶負擔十分之三；餘由原告負擔。
本判決第一項得假執行。
    事  實 及 理  由
甲、程序方面：
一、本件被告均未於最後言詞辯論期日到場，核無民事訴訟法第
    386 條列各款情形，應依原告之聲請，由其一造辯論而為判
    決。
二、原告於起訴時原聲明請求金額為新台幣（以下同）55萬元，
    嗣於本院95年10月2 日減縮為33萬4 千元，並未變更訴訟標
    的，而僅係減縮應受判決事項之聲明，依民事訴訟法第255
    第1 項第3 款規定，尚屬無礙，應予准許。
乙、實體方面：
一、原告起訴主張其出資購買所有而登記車籍資料為其妻陳淑美
    名義之車牌號碼3 Ａ─4027號自用小客車，於民國95年2 月
    19日12時10分許，由原告駕駛該車輛行經台北縣泰山鄉○○
    路與中港南路口因遇紅燈而暫停時，適由被告乙○○駕駛車
    牌號碼ＩＲ─8265號營業大貨車，因疏未注意車前狀況之過
    失，而自後追撞原告上開車輛，導致原告所有上開車輛後側
    受損。系爭車輛受撞後因受損嚴重，修理費過高已無修復價
    值，上開車輛價額為282,000 元。而原告所有置於車後行李
    廂內之模型車一台亦同時受撞受損，其價額為28,000元。另
    原告上開車輛受損後停放在修車廠共須支出停車費24,000元
    ，合計原告共受損害33萬4 千元。而被告汎友交通有限公司
    （下稱汎友公司）係被告乙○○之僱用人，被告乙○○執行
    該公司駕駛送貨業務不法侵害他人權利，依法應與被告乙○
    ○連帶負損害賠償責任。爰本於上開侵權行為損害賠償請求
    權之法律關係聲明請求被告應連帶給付33萬4 千元及自起訴
    狀繕本最後送達最後被告之翌日起至清償日止按週年利率百
    分之五計算之利息。並陳明願供擔保請准宣告假執行。
二、被告未於最後言詞辯論期日到場，惟據其以前到場時之聲明
    則請求駁回原告之訴，並辯稱：其願與原告和解但原告請求
    損害賠償費用過高等語。
三、原告主張被告汎友公司係被告乙○○之僱用人，被告乙○○
    於上揭時、地執行被告汎友公司送貨業務而駕駛上開大貨車
    因疏未注意車前狀況而由後追撞原告出資購買所有停等紅燈
    之系爭車輛受損之事實，業據原告提出與所述相符之汽車新
    領牌收據、台北縣政府警察局新莊分局泰山分駐所備案紀錄
    各1 件、車損照片7 紙為證，而被告乙○○於上開備案紀錄
    亦簽名自承因其疏失而由後追撞原告車輛等情，並為被告所
    不爭，自堪信原告之主張為真實。而按「汽車行駛時，駕駛
    人應注意車前狀況及兩車併行之間隔，並隨時採取必要之安
    全措施」，道路交通安全規則第94條第3 項定有明文，而依
    當時天候、視距、路況均屬良好，並無不能注意情形，被告
    乙○○應注意能注意，竟未注意車前狀況致生追撞停等紅燈
    原告系爭車輛，顯有過失，並有原告提出台灣省台北縣區車
    輛行車事故鑑定委員會鑑定意見書1 紙，亦為同一認定在卷
    可參，並對系爭車輛及其內所置物品因而所受損害發生，並
    有相當因果關係，是被告乙○○駕駛過失行為，已足堪認定
    。
四、按因故意或過失不法侵害他人之權利者，負損害賠償責任。
    民法第184 條第1 項前段定有明文。復按負損害賠償責任者
    ，除法律另有規定或契約另有訂定外，應回復他方損害發生
    前原狀，第一項情形，債權人得請求支付回復原狀所必要之
    費用，以代回復原狀。不能回復原狀或回復顯有重大困難者
    ，應以金錢賠償其損害。又不法毀損他人之物者，被害人得
    請求賠償其物因毀損而減少之價額，同法第213 條第1 項、
    第3 項、第215 條、第19 6條亦分別著有規定。本件原告主
    張其所有上開車輛後側因受損嚴重，如以回復原狀方式其修
    理費用將遠逾其價額，復為被告到庭所不爭，則原告選擇請
    求被告賠償因毀損所減少價額，自為法所許。查原告所有上
    開車輛經依原告聲請送請台北市汽車商業同業公會鑑定結果
    ，該車係88年2 月出廠，於95年2 月間即車禍受損時之正常
    行情車價為18萬元，因本件車禍事故尚未修復時之殘餘車價
    則為10萬元，有該公會95年7 月26日（95）北市汽車商鑑字
    第1682號函在卷可憑，則本件原告所有上開車輛因被告不法
    毀損所減少之價額應為8 萬元（180, 000－100,000 ＝80,0
    00），原告雖主張其車輛於經新安產物保險股份有限公司承
    保其竊盜損失險時，核定之保險金額為28萬元，被告應賠償
    其28萬2 千元云云，惟按原告上開主張固據其提出汽車保險
    單1 件為證，惟依該保險單所載乃係94年3 月22承保時所核
    發，並非係本件車禍當時簽發，已難謂係原告車輛發生車禍
    時實際價額，且該核價係保險公司就概括一般車輛理賠時之
    依據，尚非現實具體該車原有之價額，自應以上開公會鑑定
    價額為可信，而原告復未將該車受損後尚具有殘值10萬元扣
    除，是原告主張自不足採。
五、又原告主張車禍發生時置於車後行李廂內所有之遙控模型車
    亦同遭摧毀，其於94年向超技企業社購買組裝之價額為52,4
    35元，車禍當時之價額為原價之7 成（即十分之七）之事實
    ，已據提出超技企業社所出具之估價單及證明書各1 件為證
    ，被告復未到場爭執，足認為真，則本件原告所有模型車因
    毀損不堪使用而不能回復原狀，所受損害即原有實際價額為
    36,705元（52,4 35 ×0.7 ＝36,705，元以下四捨五入），
    原告僅請求28,000元，尚未逾其範圍，自應准許。
六、原告又主張其上開車輛因在修車廠待修致須支出車廠停車管
    理費24,000元而受有損害云云，經查本件原告既選擇請求因
    毀損所減少價額之賠償，則其自不能再重複請求回復原狀之
    修復費用。而原告上開所謂在廠待修之停車費，固經其提出
    順益汽車股份有限公司五股服務廠結帳清單1 紙為據，惟依
    該結帳清單所載之名稱乃係「車身變形其他工資25,000元」
    ，並非原告所主張之停車費，二者顯非一致。且依原告提出
    另紙原順益汽車股份有限公司之估價單影本亦載明「本車在
    本廠若未維修願付估價金額5%」並經原告簽名在其上具結，
    並載明暫收估價費5,000 元等語（見卷附本院95年度重調字
    第38號卷第30頁），則足見上開25,000元之結帳清單應係估
    價工資，並非原告所主張之停車費，原告主張顯有不實，所
    請自屬無據，不能准許。
七、綜上所述，本件原告所得請求賠償為因系爭車輛毀損所減少
    之價額80,000元及所有遙控模型車毀損不能回復原狀所受損
    害28,000元，兩者合計為108,000 元，超過部分尚屬無據，
    不能准許。
八、復按「受僱人因執行職務，不法侵害他人之權利者，由僱用
    人與行為人連帶負損害賠償責任。但選任受僱人及監督其職
    務之執行，已盡相當之注意或縱加以相當之注意而仍不免發
    生損害者，僱用人不負賠償責任。」民法第188 條第1 項定
    有明文，本件被告汎友公司對其係被告乙○○之僱用人，被
    告乙○○係因駕駛該公司貨車執行送貨職務時，因過失不法
    撞損原告系爭車輛而侵害其所有物權利之事實，既為被告汎
    友公司所不爭執，被告汎友公司復未能舉證其選任受僱人及
    監督其職務之執行，有何已盡相當之注意或縱加以相當之注
    意而仍不免發生損害之情形，依法自應與被告乙○○負連帶
    損害賠償責任亦明。
九、從而，原告依據上開僱用人及受僱人連帶侵權行為損害賠償
    請求權之法律關係，請求被告連帶給付108,000 元及自最後
    起訴狀繕本送達被告翌日即95年3 月27起至清償日止，按週
    年利率百分之五計算之法定遲延利息，核屬正當，應予准許
    ，逾此部分之請求為無理由，應予駁回。
十、本件就原告勝訴部分所命給付之金額未逾50萬元，應依民事
    訴訟法第389 條第1 項第5 款規定依職權宣告假執行；至原
    告敗訴部分其假執行之聲請已失所依附，應併予駁回。
十一、結論：本件原告之訴，為一部有理由，一部無理由，並依
      民事訴訟法第79條、第85條第2 項、第389 條第1 項第5
      款，判決如主文。
中    華    民    國    95    年    11    月    16    日
                  民事第三庭    法  官  朱耀平
以上正本，係照原本作成。
如對本判決上訴，須於判決送達後20日內向本院提出上訴狀
中    華    民    國    95    年    11    月    16    日
                                書記官  陳淑芳


司法院資訊處製作；財團法人民間司法改革基金會備份。
